臺灣高等法院民事裁定
111年度非再抗字第3號
聲  請  人  財團法人台北縣私立真光教養院

法定代理人  胡峻源  
代  理  人  陳世雄律師

上列聲請人因囑託解散登記聲明異議事件，對於中華民國111年8
月31日本院111年度非抗字第62號確定裁定，聲請再審，本院裁
定如下：
    主      文
聲請駁回。
聲請費用由聲請人負擔。
    事實及理由
一、按民事訴訟法第五編再審程序之規定，於非訟事件之確定裁
    定準用之，但已依抗告、聲請再審、聲請撤銷或變更裁定主
    張其事由，經以無理由駁回者，不得更以同一事由聲請再審
    ，此觀非訟事件法第46條之1第1項、第2項第1款規定自明。
    考其立法理由為：再審目的在匡正確定裁判之不當，保障關
    係人之權益，惟就曾以同一事由為抗告、聲請再審、聲請撤
    銷或變更裁定，經以無理由駁回，自應予限制，以避免關係
    人一再聲請再審，致程序被濫用，耗費司法資源。又所謂同
    一事由，當以當事人主張事項具體該當為必要，並非法律抽
    象規定之同一條款再審事由（最高法院93年度台上字第2166
    號民事裁判意旨參照）。
二、經查：
㈠、聲請人前以其雖經新北市政府於民國101年8月17日以北府社
    障字第1012132770號函廢止其設立許可，其循行政爭訟程序
    救濟，先後經內政部訴願審議委員會決定駁回其訴願、臺北
    高等行政法院判決駁回其訴、最高行政法院裁定駁回其上訴
    而告確定，然其未經法院宣告解散或主管機關命令解散，新
    北市政府社會局亦未提出此等其經解散之文件，臺灣臺北地
    方法院（下稱原法院）登記處卻依新北市政府社會局106年8
    月28日新北社障字第1061659330號函囑辦理其解散登記（下
    稱系爭解散登記），有違身心障礙者權益保障法（下稱身障
    法）第92條第4項、衛生福利部（下稱衛福部）審查衛生財
    團法人設立許可及監督要點（下稱衛福部審查要點）第18點
    第1項等規定、衛福部103年4月2日部授家字第1030008979號
    函旨（下稱衛福部8979號函）等為由，依非訟事件法第95條
    第3款規定，向原法院登記處聲請註銷上開解散登記，該登
    記處以110年8月5日106法登他字第1187號函駁回其聲請，聲
    請人不服，聲明異議，原法院以110年度聲字第424號裁定駁
    回其異議（下稱原異議裁定），聲請人不服，提起抗告，原
    法院以110年度抗字第331號裁定（下稱原審裁定）駁回其抗
    告，聲請人仍不服，以原審裁定適用法規顯有錯誤為由，提
    起再抗告，經本院於111年8月31日以111年度非抗字第62號
    裁定駁回其再抗告確定（下稱原確定裁定）等情，有上開本
    院及原法院之裁定在卷可參（見本院卷第15至18、45至52頁
    ）。
㈡、聲請人雖主張：財團法人法108年2月1日施行前，財團法人之
    解散應依民法第36條及65條規定辦理，即應經法院裁定宣告
    解散或主管機關命令解散；身障法第92條第4項亦規定身心
    障礙福利機構經主管機關廢止許可，若屬法人者，得予解散
    ；衛福部8979號函就衛福部審查要點第18條第1項規定亦指
    出主管機關倘依法辦理機構之廢止許可程序，因法人資格非
    屬主管機關權責，廢止設立許可後，仍須依民法第36條規定
    請求法院宣告解散。且依非訟事件法第88條第4項及民法第6
    5條文義，法人解散登記之證明文件應包含法院解散裁定或
    主管機關解散命令。伊既未經法院裁定宣告解散或主管機關
    命令解散，新北市政府社會局亦未提出此等其經解散之文件
    ，則系爭解散登記自屬違法，伊聲請註銷解散登記，應屬有
    據，原確定裁定卻適用內政部審查內政業務財團法人設立許
    可及監督要點第17條第1項規定，就伊聲請註銷解散登記事
    件，駁回伊之再抗告，適用法規即顯有錯誤，爰依非訟事件
    法第46條之1準用民事訴訟法第496條第1項第1款聲請再審云
    云。惟聲請人主張原確定裁定有適用法規顯有錯誤之上開情
    事，經核均據其於前程序之抗告及再抗告有所主張，經前程
    序本院審酌後，以聲請人既經主管機關廢止許可，即應進入
    清算程序，不待主管機關另為解散命令或法院裁定宣告解散
    ，則原法院登記處之系爭解散登記並無違誤，原異議裁定就
    聲請人聲請註銷解散登記駁回其異議，原審裁定駁回聲請人
    之抗告，並無適用法規顯有錯誤情形，認其再抗告為無理由
    ，而駁回其再抗告，此參原審裁定及原確定裁定足知。聲請
    人既已於前程序主張其事由，並經原確定裁定認其再抗告無
    理由而予駁回，揆諸前揭說明，自不得以同一事由更行聲請
    再審。是本件再審聲請，於法尚有未合，應予駁回。
三、據上論結，本件再審之聲請為不合法，爰裁定如主文。　　
中　　華　　民　　國　　111 　年　　10　　月　　26　　日
                    民事第九庭    
                        審判長法  官  楊絮雲
                              法  官  盧軍傑
                              法  官  陳賢德
正本係照原本作成。
不得抗告。
中　　華　　民　　國　　111 　年　　10　　月　　26　　日
 　　　　　　　　　　　　     書記官  張佳樺